臺灣嘉義地方法院刑事判決　　　　　　　 96年度易字第142號
公　訴　人　臺灣嘉義地方法院檢察署檢察官
被　　　告　庚○○
　　　　　　乙○○
上　一　人
選任辯護人　嚴庚辰律師
上列被告因誹謗案件，經檢察官提起公訴（九十六年度偵字第一
一二二號、九十六年度偵字第一一二三號），本院判決如下：
    主  文
庚○○意圖散布於眾，指摘足以毀損他人名譽之事，處有期徒刑
月，如易科罰金，以新臺幣壹仟元折算壹日；又共同意圖散布
於眾，指摘足以毀損他人名譽之事，處拘役肆拾日，如易科罰金
，以新臺幣壹仟元折算壹日。
乙○○共同意圖散布於眾，指摘足以毀損他人名譽之事，處拘役
肆拾日，如易科罰金，以新臺幣壹仟元折算壹日。
    事  實
一、(一)庚○○於民國九十五年九月二十三日下午一時許，與其妻
    乙○○在嘉義市警察局第二分局新南派出所員警公用辦公室
    內，向丙○○之夫己○○追討會錢時，因己○○質疑庚○○
    前代丙○○向陳達材催討之五萬元應返還丙○○，致庚○○
    心生不滿，竟意圖散布於眾而虛構事實，向己○○說：「你
    太太（丙○○）在外面金錢都跟人不清不楚，跟很多男人都
    有金錢往來，而且都陪睡覺，還說陪人家睡沒關係，可是錢
    要拿回來，像做濾水器的老闆，他和你老婆銀行就有金錢往
    來，不信可以去查，甚至於可以查他們的通聯紀錄看他們如
    何交往。」等語。己○○聽聞後反問：「你是指甲○○嗎？
    」。庚○○回答：「你知道就好。」等語，足以毀損丙○○
    及甲○○之名譽。(二)庚○○又於同日下午二時許，偕同乙○○前往丙○○之母親戊○○○位於臺南縣白河鎮內角里一二
    ０之六號住處門口，見戊○○○、丁○○母子，即在多人可
    共見共聞之上址門口表示要向戊○○○收取會錢，因戊○○○表示會錢均由丙○○處理不願給付，庚○○與乙○○共同
    基於意圖散布於眾之犯意聯絡，庚○○虛構事實向戊○○○
    及丁○○表示：「你女兒（即丙○○）跟外面男人交往複雜
    ，金錢不清不楚，跟人家睡沒關係，可是錢要討回來。」等
    語，乙○○則在旁應答附和，並向戊○○○表示：「我與丙○○朋友那麼多年，不知道丙○○出去外面會四處和男人睡
    覺。」等語，足以毀損丙○○名譽。
二、案經丙○○、甲○○訴請臺灣嘉義地方法院檢察署檢察官偵
    查起訴。
    理  由
一、按被告以外之人於審判外之陳述，雖不符刑事訴訟法第一百
    五十九條之一至同法第一百五十九條之四之規定，而經當事
    人於審判程序同意作為證據，法院審酌該言詞陳述或書面陳
    述作成時之情況，認為適當者，亦得為證據。當事人、代理
    人或辯護人於法院調查證據時，知有第一百五十九條第一項
    不得為證據之情形，而未於言詞辯論終結前聲明異議者，視
    為有前項之同意，刑事訴訟法第一百五十九條之五定有明文
    。查被告庚○○、乙○○及乙○○之選任辯護人於準備程序
    中對於告訴人甲○○、丙○○於檢察事務官前之指訴，證人
    己○○、郭豐裕、戊○○○、丁○○、陳達材、林嘉麗於檢
    察事務官前證詞之證據能力均未有爭執；且被告二人及被告
    乙○○之辯護人於言詞辯論終結前對於上開各該未予爭執部
    分之證據資料之證據能力，均未聲明異議。本院審酌上開言
    詞陳述作成時之情況，認無顯不可信之情形，且採納上開被
    告二人所未予爭執之傳聞證據，亦無礙於被告二人於程序上
    之彈劾詰問權利，而認上開傳聞證據合於刑事訴訟法第一百
    五十九條之五規定，因而均具證據能力，合先敘明。
二、訊據被告庚○○、乙○○均矢口否認有何誹謗犯行，辯稱：
    渠等僅係去收取會錢及解釋庚○○代丙○○收取五萬元事宜
    始末情形，並無出言誹謗告訴人云云。惟查：
  (一)被告庚○○九十五年九月二十三日下午一時許所涉誹謗部分
    ：
  1.被告庚○○雖矢口否認有陳述上揭言詞，然被告庚○○及同
    案被告乙○○於本院審理均自承告訴人丙○○前有委託被告
    庚○○向案外人陳達材收取五萬元，告訴人丙○○原表示該
    收取之五萬元將給被告庚○○，嗣後反悔表示該五萬元要與
    會錢抵銷等語，顯見被告庚○○因代告訴人丙○○收取五萬
    元而取得該筆款項，告訴人丙○○欲將五萬元抵銷會錢而對
    告訴人丙○○心生不滿，被告庚○○於案發時有誹謗告訴人
    丙○○之動機甚明。
  2.再證人己○○於檢察事務官前證稱：「九十五年九月二十三
    日下午約一時許，我在新南派出所上班，庚○○與乙○○到
    辦公室找我，我們在座位上談，當時庚○○說『你老婆在外
    面，和很多男人不清不楚，像陳達材這筆五萬元，你老婆說
    陪人家睡沒有關係，錢一定要討回來』，另外還說『做濾水
    器的老闆，和你老婆之間也是不清不楚』，我問『是不是甲○○』，他說是，並說『如果想知道甲○○和我老婆之間的
    關係，去查銀行帳戶就清楚』等語（見偵卷第七頁），復於
    本院審理中證稱：「（九十五年九月二十三日當天除了報案
    之外，有無其他人去找你？）有，被告二人去找我，大概下
    午一點左右；（他們找你做什麼？）他們說我太太欠他們會
    錢；（庚○○與乙○○跟你要會錢，你有無給他們？）沒有
    ，因為會不是我跟的；（被告二人除了跟你要會錢外，有無
    說什麼？）有，庚○○有跟我說，我太太在外面跟很多男人
    的金錢都不清不楚，說我如果不相信，可以回去查銀行帳戶
    、通聯紀錄，像賣濾水器的老闆跟我太太的關係也很複雜，
    庚○○還問我說你知道是誰嗎，我說你是指甲○○嗎，庚○○就說你知道就好了；（庚○○有沒有跟你說你太太在陪睡
    覺？）有，他說我太太跟他說讓人家睡沒有關係，那條五萬
    元的錢要要回來，所以才要我去幫他討回五萬元，不敢讓你
    知道，所以才拜託他去討五萬元；（為什麼庚○○跟你說那
    些話，你會直接就反應是甲○○？）因為他有說是濾水器的
    老闆。」等語（見本院卷第五十三頁至第五十四頁），依上
    揭證人己○○前後證述內容對照以觀，其證詞互核一致，並
    無瑕疵可指，足見其對案發當時記憶之可靠性，且證人己○○與被告庚○○並無仇隙，上揭言詞內容雖係指摘關於丙○○、甲○○間私誼，然配偶遭人指摘私生活不檢點，實亦影
    響證人己○○為夫之尊嚴，是證人己○○應無刻意以上揭使
    其個人尊嚴受損之言詞攀誣被告庚○○之理，足徵證人己○○證述之真誠性與憑信性應無可疑。參以被告庚○○坦認有
    於上揭時地偕同乙○○至新南派出所向證人己○○催討其妻
    丙○○會錢，與解釋代丙○○向陳達材催討五萬元事情始末
    等情，且於本院供稱證人己○○有向其詢問「你說的是否是
    甲○○等語」，均足認證人己○○證述內容顯非憑空杜撰，
    應堪採信。況被告於本院審理陳稱：「（己○○有沒有問你
    說的是否是甲○○？）我是跟她說以後你太太如果還有跟人
    家有金錢糾紛的時候，誰敢幫他忙，他反問我講的是否是甲○○」云云（見本院卷第九十四頁），惟依被告所辯若其僅
    係向證人己○○陳述「你太太如果還有跟人家有金錢糾紛的
    時候，誰敢幫他忙」之語，證人己○○豈有詢問與談話內容
    完全無關之「你說的是不是甲○○」此種完全不合邏輯之談
    話？足見被告庚○○所辯，實屬避重就輕之卸責之詞，顯不
    足採。
  3.又證人己○○復於本院審理證稱：當天甲○○有到乙○○妹
    妹民生南路三六號店外面，質問庚○○有沒有說那些話，甲○○打電話給我要對質，我有過去，甲○○有質問庚○○為
    何討錢要牽連到他，庚○○說我也沒有說到你的名字，我就
    跟庚○○說你不是說做濾水器的老闆，我還問你是不是甲○○，你說你知道就好等語（見本院卷第五十七頁），而被告
    庚○○就告訴人甲○○有於當日對質要求其給予交代，且證
    人己○○在場一節不爭執，是若非被告庚○○有於前揭時地
    陳述關於丙○○、甲○○私誼涉及名譽之言詞，告訴人甲○○豈會急欲與被告庚○○、證人己○○澄清對質？綜上，被
    告庚○○於九十五年九月二十三日下午一時許，在新南派出
    所向己○○表示：「你太太在外面金錢都跟人不清不楚，跟
    很多男人都有金錢往來，而且都陪睡覺，像做濾水器的老闆
    ，他和你老婆銀行就有金錢往來，不信可以去查，甚至於可
    以查他們的通聯紀錄看他們如何交往。」等語。己○○聽聞
    後反問：「你是指甲○○嗎？」。庚○○回答：「你知道就
    好。」等語，應堪認定。
  4.按刑法第三百十條之誹謗罪，係以意圖散布於眾，而指摘或
    傳述足以毀損他人名譽之事為成立要件，是誹謗罪之成立，
    除行為人在客觀上需有指摘或傳述足以毀損他人名譽之事實
    外，尚須行為人在主觀上有散布於眾之意圖，即行為人具有
    傳播於不特定多數人，使大眾周知之不法意圖。行為人已具
    散布於眾之不法意圖，而指摘或傳述足以損害他人名譽之事
    ，縱使其所傳述之事，尚未達於眾所周知之程度，亦不影響
    本罪之成立。查被告庚○○向證人己○○陳述上揭言詞之地
    點為嘉義市警察局第二分局新南派出所辦公室內，業如前述
    ，而新南派出所前後共有二處出入口，民眾可從大門自由出
    入，後門為前往警用機車停放處，該辦公室除值班台外，另
    有六排員警座位，每排三人，有嘉義市警察局第二分局嘉市
    警二偵字第0960023952號函及函附平面圖（該平面圖座位漏
    畫一排，依現場照片應係六排座位）、現場照片四幀在卷可
    稽（見本院卷第二十七頁至第三十頁），是觀諸上揭現場照
    片，該辦公室為多位員警共用，民眾可由大門自由進出，參
    以證人己○○於本院證稱：新南派出所公用辦公室只有一個
    ，大家都在大辦公室辦公，裡面同事大概二十個人左右，我
    位置在從後數來第二排最左邊，一般民眾洽公都在辦公室，
    當時我坐在位置上，庚○○在座位前面等語（見本院卷第五
    十五頁至第五十六頁），是衡諸當時被告庚○○講話之客觀
    環境場合，上開地點實係多人共用且常有民眾洽公之場所，
    為多人得共見共聞之地點，被告庚○○明知上開場所具多人
    得見聞之性質，談話極易引起他人注目，仍於一般辦公時間
    以言詞指摘前揭表示告訴人丙○○、甲○○有不當私誼關係
    之內容，其具有傳播於不特定多數人，使大眾周知之不法意
    圖，至堪認定。
  (二)被告庚○○、乙○○於九十五年九月二十三日下午二時所涉
    共同誹謗部分：
  1.被告二人就渠等於九十五年九月二十三日下午二時，至台南
    縣白河鎮內角里一二０之六號戊○○○住處門外，向證人戊○○○催討會錢並談話一節不爭執，而證人戊○○○於檢察
    事務官訊問時證稱：被告二人在我住處門口，庚○○說丙○○在外面和男人金錢都不清不楚，四處被男人睡覺都沒有關
    係，錢拿回來就好，當時乙○○在旁邊應答「是啊、是啊」
    ，乙○○又說她和丙○○朋友這麼多年，不知道丙○○出去
    外面四處和人睡覺等語（見偵卷第十三頁至第十四頁），復
    於本院審理中證稱：當天被告二人找我要會錢，我說會錢我
    都交代我女兒，男生（即被告庚○○）就說我女兒在外面與
    男人金錢往來不清楚，女生（即被告乙○○）就說是啊，男
    生又說你女兒四處跟別人睡沒關係，只要錢討回來就可以了
    ，女生就說是啊，我跟他們說我女兒很單純，而且夫妻感情
    很好，不要破壞他們夫妻感情，女生就說我跟你女兒做那麼
    久的朋友，不知道她會四處跟人家睡，當時我兒子也在場等
    語（見本院卷第六十頁）；又證人丁○○於檢察事務官詢問
    證稱：九十五年九月二十三日下午約二點在內角里一二０之
    六號門口，庚○○跟我母親說你女兒在外面跟人家睡，感情
    被騙沒關係，但是錢一定要討回來，當時乙○○在旁邊附和
    說「是」，乙○○又說我和你女兒交往那麼多年，不知道她
    在外面跟別的男人隨便睡等語（見偵卷第十四頁），復於本
    院審理中證稱：被告二人來起先要會錢，我母親說會錢都在
    我姐那裡，男生就有說我姐委託他們去向我姐朋友要錢，協
    議內容我不清楚，男生有講到人被騙了沒關係，錢一定要要
    回來，還有說我姐在外面跟人家亂來被睡，當時是先講到我
    姐在外面跟人家亂睡，然後才是被騙錢要要回來的事等語（
    見本院卷第六十八頁），是依上揭證人戊○○○、丁○○就
    被告二人如何指摘告訴人丙○○私生活之證詞觀之，證人戊○○○於檢察事務官、本院審理證述內容前後一致，而證人
    丁○○於檢察事務官、本院審理證述內容亦前後相符，各自
    就被告二人指摘內容前後證述均無瑕疵可指，另證人戊○○○、丁○○之證詞經核亦大致相符，復均係當日第一次認識
    被告二人，前並無任何嫌隙，應無任意設詞誣陷，身處以證
    人身分具結負偽證重罪之必要，是證人戊○○○、丁○○證
    詞之真誠性、憑信性均無可疑，應當憑採。
  2.至被告及辯護人雖以證人戊○○○、丁○○於本院審理中就
    被告二人來訪時係何人先應門，及證人丁○○之小孩於當日
    有無在場一節有矛盾之處，認證人戊○○○、丁○○之證詞
    不足採信云云。惟人之記憶能力有限，本即難以將各細節鉅
    細靡遺清楚記憶，而本件證人戊○○○、丁○○就被告二人
    陳述內容、以台語與證人戊○○○對談及戊○○○邀請被告
    二人入屋內遭拒等談話內容，所述均大致相符，顯見證人丁○○於證人戊○○○與被告二人談話時，確實在現場親自聽
    聞無誤，至被告二人來訪究竟何人先應門、丁○○一歲多之
    小孩有無在場，實與本件待證事實無涉，且囿於人之記憶能
    力，縱有部分矛盾亦符常情，尚難以此即認證人戊○○○、
    丁○○之證詞難以憑信。況被告二人亦自承證人丁○○於渠
    等與證人戊○○○對談時在場，且縱使依被告庚○○所述渠
    等與證人戊○○○對談約七、八分鐘，證人丁○○係約六分
    鐘後才出現，則證人丁○○在場時間亦足以聽聞被告二人陳
    述上揭言詞無訛。衡以證人戊○○○、丁○○與被告二人並
    無任何仇怨嫌隙，實無須以此具體指述告訴人丙○○私生活
    不檢點之言詞誣指被告二人，被告及辯護意旨執此認證人戊○○○、丁○○所述不可採，尚屬無據。
  3.再證人戊○○○於本院審理證稱：當時我站在門口，被告二
    人站在走廊，我房子是獨棟的，門前有庭院，庭院外面就是
    產業道路，庭院沒有圍起來，一般的人沒有辦法禁止他們進
    入庭院，可以從產業道路進到我家庭院，而且我家旁邊還有
    一間玄天宮，如果要去那裡拜拜都要經過我的庭院，我有跟
    他們講說進來屋內，他們不要等語（見本院卷第六十三頁、
    第六十頁），參以被告乙○○於本院審理中陳稱：我們跟戊○○○是在門口講話，當天是直接開車進去，庭院沒有圍牆
    也沒有門，丙○○母親家旁邊有一間玄天宮，要去那個廟要
    經過她家前面等語（見本院卷第九十七頁至第九十八頁）；
    被告庚○○亦供稱：當時戊○○○有請他們進去，他們沒有
    進去等語（見本院卷第七十七頁、第八十五頁），是被告二
    人於戊○○○住處屋外陳述前揭談話，而該處所因無圍籬，
    任何人均可進入庭院內，且旁邊另有廟宇需由該庭院進出，
    佐以被告二人亦係直接開車進入庭院內並於屋外談話，是上
    揭處所實係多人得共見共聞之場所，而被告二人於證人戊○○○邀請入屋內時，復堅不入內，是衡諸當時被告講話之客
    觀環境場合，顯係刻意在亦引起他人注意之公開場所以言詞
    指摘前揭指涉告訴人丙○○私生活不檢點之言詞甚明，渠等
    具有傳播於不特定多數人，使戊○○○住處附近大眾周知之
    不法意圖，應堪認定。
三、次按誹謗罪以意圖散布於眾，而指摘或傳述足以毀損他人名
    譽之事為其構成要件，其中「指摘」謂指出摘發之意，即就
    某一具體事實揭發之，另「傳述」係指傳播轉述，即將他人
    所指摘之具體事實，傳播轉述於他人。且因本罪為危險犯而
    非實害犯，故行為人之誹謗行為只須有毀損他人名譽之危險
    ，即為已足，至於被害人之名譽是否確實因為行為人之誹謗
    行為而受到毀損，則在所不問。而行為人所指摘或傳述之事
    ，是否具有毀損他人名譽之危險，應就被害人之個人條件及
    指摘或傳述內容，就客觀上予以判定，若行為人所指摘或傳
    述之具體事實，足以使被害人受到他人之輕視或恥笑，其個
    人人格在社會評價上將大為降低，即可視為具有毀損名譽之
    危險性。查被告庚○○於新南派出所內陳述前揭犯罪事實(一)
    之言詞，就其整體對談脈絡以觀，係具體就告訴人丙○○之
    私生活、與告訴人甲○○之私誼為摘發，並非傳述他人所指
    摘之內容，且客觀上對於告訴人丙○○、甲○○之名譽已有
    毀損，復僅涉及告訴人丙○○、甲○○之私德，與公共利益
    無關；再被告庚○○、乙○○於證人戊○○○住處外陳述犯
    罪事實(二)之言詞，依其文義亦屬對告訴人丙○○私生活之具
    體摘發，對於告訴人丙○○之名譽亦有影響，復僅涉及告訴
    人丙○○之私德，而與公共利益無關。是核被告二人所為，
    均係犯刑法第三百十條第一項意圖散布於眾，而指摘足以毀
    損他人名譽之事之誹謗罪。被告庚○○就犯罪事實(一)之犯行
    ，係一行為損害告訴人丙○○、甲○○二人之名譽，為想像
    競合，應從一誹謗罪處斷；又被告庚○○、乙○○就犯罪事
    實(二)之犯行，有犯意聯絡及行為分擔，為共同正犯。被告庚○○就上開犯罪事實(一)、(二)二次誹謗犯行，犯意各別，且犯
    罪時間、地點均顯有差異，應予分論併罰。爰審酌被告庚○○、乙○○均為國中畢業之智識程度，均無前科之素行，渠
    等因與告訴人丙○○之金錢糾紛而心生不滿之犯罪動機，並
    考量被告庚○○第一次誹謗之場合為警局與言詞嚴重度，對
    於告訴人丙○○、甲○○二人之名譽損害程度較重，另被告
    乙○○與庚○○共同誹謗告訴人丙○○所使用之言詞及場合
    ，與犯罪後均矢口否認犯行，猶避重就輕，飾詞狡賴，犯後
    態度不佳，且迄未獲告訴人宥恕等一切情狀，分別量處如主
    文所示之刑，並均諭知易科罰金之折算標準，以示懲儆。
四、至公訴意旨另以被告庚○○、乙○○上揭犯罪事實(二)之行為
    ，尚足以毀損甲○○名譽等情。惟證人戊○○○、丁○○於
    本院審理時均證稱：當時庚○○是說你女兒在外面跟人家睡
    ，感情被騙沒關係，但是錢一定要討回來，當時乙○○在旁
    邊附和說「是」，乙○○又說我和你女兒交往那麼多年，不
    知道她在外面跟別的男人隨便睡等語，業如前述，是被告二
    人上揭言詞，僅表彰告訴人丙○○私生活不檢點之語，並未
    指摘關於毀損告訴人甲○○名譽之言詞，是本院調查證據結
    果，尚不足以證明被告庚○○、乙○○上揭行為有誹謗甲○○名譽，惟因公訴人認此部分如成立犯罪，與前揭已論罪之
    犯罪事實(二)部分，屬想像競合關係，故不另為無罪判決之諭
    知，附此敘明。
據上論斷，應依刑事訴訟法第二百九十九條第一項前段、刑法第
二十八條、第三百十條第一項、第五十五條、第四十一條第一項
前段，刑法施行法第一條之一第一項、第二項前段，判決如主文
。
本案經檢察官蔡彥守到庭執行職務。
中　　華　　民　　國　　96　　年　　5 　　月　　31　　日
              刑事第一庭  審判長法  官  許進國
                                法  官  蔡廷宜
                                法  官　黃琴媛
以上正本證明與原本無異。
如不服本判決，應於判決送達後10日內，向本院提出上訴狀。
中　　華　　民　　國　　96　　年　　5 　　月　　31　　日
                        　　    書記官　李彩娥
中華民國刑法第310條
（誹謗罪）
意圖散布於眾，而指摘或傳述足以毀損他人名譽之事者，為誹謗
罪，處一年以下有期徒刑、拘役或五百元以下罰金。
散布文字、圖畫犯前項之罪者，處二年以下有期徒刑、拘役或一
千元以下罰金。
對於所誹謗之事，能證明其為真實者，不罰。但涉於私德而與公
共利益無關者，不在此限。
